【裁判字號】    89,訴,2032
【裁判日期】    891226
【裁判案由】    業務過失致死
【裁判全文】
臺灣高雄地方法院刑事判決                        八十九年度訴字第二三二號
    公  訴  人  臺灣高雄地方法院檢察署檢察官
    被      告  乙○○
    被      告  甲○○
    共      同  周村來
    選任辯護人  周元培
右列被告等因業務過失致死案件，經檢察官提起公訴（八十九年度偵字第一七０六三
號），本院判決如左：
    主  文
乙○○從事業務之人，因業務上之過失致人於死，處有期徒刑拾月，緩刑參年。
甲○○從事業務之人，因業務上之過失致人於死，處有期徒刑拾月，緩刑參年。
    事  實
一、乙○○於高雄市前金區○○○路一０五號二樓設立嘉安親育兒園，以為人托育、
    看護嬰幼兒為業，並僱用甲○○為褓姆，與甲○○均屬從事托嬰業務之人，均知
    看顧無自救能力之嬰幼兒時，應注意隨時在旁照料，以便遇有緊急情形即可立即
    採取必要之急救措施，且知尤其是罹患上呼吸道感染疾病之嬰幼兒，因常會合併
    腸胃道不適而容易發生吐奶，故更應隨時注意避免嬰幼兒嗆奶窒息之情形發生，
    且若即時發現嬰幼兒發生嗆奶之情形時隨即將之抱起，拍背並使其口鼻處暢通無
    阻，即可避免窒息之狀況。詎乙○○與甲○○均知曉渠等負責看顧之嬰幼兒莊孟
    珈（於民國八十八年七月十日出生）於八十八年十二月三十日罹患上呼吸道感染
    疾病，時有咳嗽等情形，基於渠二人前開認知，本應隨時注意莊孟珈身體狀況，
    避免莊孟珈因吐奶、咳嗽而導致嗆奶窒息之情形產生，且渠二人依當時情形亦無
    不能注意之情事，然乙○○卻疏未注意應隨時注意莊孟珈之身體狀況，而甲○○
    亦於同日凌晨零時二十分許，餵完莊孟珈嬰兒牛奶之後，即鋪棉被在地上睡覺，
    疏未注意應起身觀察注意莊孟珈之身體狀況，以避免嬰幼兒因嗆奶而生窒息，致
    莊孟珈於推斷約三小時之後，因吐奶嗆入支氣管，而窒息死亡。嗣至同上午七時
    三十分許，甲○○起床欲餵食莊孟珈牛奶時，始察覺上情。
二、案經臺灣高雄地方法院檢察署檢察官自動檢舉偵查起訴。
    理  由
一、訊據被告乙○○、甲○○對於右揭事實均坦承不諱，核與被害人莊孟珈之父莊一
    弘之指述及證人蔡淑蘭、吳淑娟、滕華雅之證述情節相符，且有小貝貝小兒科診
    所出具之病歷資料、高雄市立大同醫院診斷證明書及照片二張附卷可稽，而被害
    人莊孟珈確係因曾患上呼吸道感染，終因吐奶，嗆入支氣管，窒息死亡，亦經臺
    灣高雄地方法院檢察署檢察官會同法醫師相驗、解剖，並送請法務部法醫研究所
    鑑定屬實，有勘驗筆錄、相驗屍體證明書、解剖紀錄以及法務部法醫研究所八十
    九年七月五日法醫所八九理字第一一三０號函暨所附鑑定書在卷可憑。再查被告
    二人除均明知被害人莊孟珈於八十八年十二月三十日罹患上呼吸道感染之疾病外
    ，對於看顧無自救能力之嬰幼兒時，應注意隨時在旁照料，以便遇有緊急情形即
    可立即採取必要之急救措施，尤其是罹患上呼吸道感染疾病之嬰幼兒，因常會合
    併腸胃道不適而容易發生吐奶，故更應隨時注意避免嬰幼兒嗆奶窒息之情形發生
    ，且若即時發現嬰幼兒發生嗆奶之情形時隨即將之抱起，拍背並使其口鼻處暢通
    無阻，即可避免窒息之狀況等情，亦均至為知曉，業經被告二人坦認在卷，且罹
    患上呼吸道感染疾病，常會合併腸胃道之不適，而較易發生吐奶之情況，亦有法
務部法醫研究所八十九年十一月十六日法醫所八九理字第一一三０號函可稽，從
    而，綜上以觀，被告二人依渠等前揭之認知，均知曉渠等負責看顧之被害人莊孟
    珈係罹患上呼吸道感染疾病之嬰幼兒，因容易發生吐奶而應隨時注意避免嬰幼兒
    嗆奶窒息之情形，然被告乙○○未就此盡隨時注意莊孟珈之身體狀況之責，而甲
    ○○亦於餵食牛奶後即行睡眠，未再起身觀察注意莊孟珈之身體狀況，使得被害
    人莊孟珈於推斷約三小時之後，因吐奶嗆入支氣管，而身負看護義務之乙○○、
    甲○○又未盡隨時觀察注意之責，未能即時發覺並排除該吐奶嗆入支氣管之情形
    ，而導致窒息死亡之結果，被告二人均有過失，且該過失與被害人莊孟珈之死亡
    間存有相當因果關係，應堪認定。從而，本件事證明確，被告二人犯行均洵堪認
    定。
二、核被告二人所為，均係犯刑法第二百七十六條第二項之業務過失致人於死罪。審
    酌被告二人固因本身一時之疏於注意，而導致發生被害人死亡之結果，然犯後均
    坦承犯行，深刻自責，未見有所逃避，犯後態度堪認良好等一切情狀，量處如主
    文所示之刑，再查被告二人先前均無任何前科紀錄，有臺灣高等法院被告全國前
    案紀錄表及臺灣高雄地方法院檢察署刑案資料查註紀錄表可按，渠等因一時失慮
    ，致罹刑典，事後已坦承犯行，深具悔意，且業與被害人之父達成賠償和解，有
    和解書一份可參，顯見有彌補過錯之心，信經此刑之宣告後，應知所警惕而無再
    犯之虞，本院衡情認暫不執行其刑為當，爰均併予以宣告緩刑三年，用啟自新。
據上論斷，應依刑事訴訟法第二百九十九條第一項前段，刑法第二百七十六條第二項
、第七十四條第一款，罰金罰鍰提高標準條例第一條前段，判決如主文。
本案經檢察官朱秋菊到庭執行職務
中      華      民      國    八十九    年     十二     月    二十六    日
                                      臺灣高雄地方法院刑事第二庭
                                          法  官    陳  威  龍
右正本證明與原本無異。
如不服本判決，應於判決送達後十日內，向本院提出上訴狀。
                                          書記官    林  雯  琪
中      華      民      國    八十九    年     十二     月    二十六    日
附錄本判決論罪之法條：
刑法二百七十六條第二項
從事業務之人，因業務上之犯前項之罪者，處五年以下有期徒刑或拘役，得併科
三千元以下罰金。


司法院資訊處製作；財團法人民間司法改革基金會備份。
